臺灣桃園地方法院刑事判決　　　　　　　　　　　　九十二年度訴字第一四一一號
　　公　訴　人　臺灣桃園地方法院檢察署檢察官
　　被　　　告　乙○○
　 選任辯護人　呂福元律師
　　　　　　　 林仕訪律師
右列被告因違反毒品危害防制條例案件，經檢察官提起公訴（九十二年度偵字第三二
四六號），本院判決如左：
    主  文
乙○○意圖販賣而持有第一級毒品，累犯，處有期徒刑拾貳年，褫奪公權捌年。扣案
海洛因拾包（合計淨重一九二．二九公克，純質淨重一六五．四五公克）、甲基安非
他命柒包（合計淨重一三二．八一公克）沒收銷毀；保溫瓶壹個、包裝海洛因之塑膠
袋拾個、黑色背包壹個、包裝甲基安非他命之塑膠袋柒個、分裝袋包又柒拾壹個、
電子秤壹個、研磨機壹組、海洛因磚壓製模具壹組沒收。
    事  實
一、乙○○於民國八十九年間因偽造文書、贓物案件，經本院分別判處有期徒刑三月
    、六月，應執行有期徒刑八月，於九十一年一月十五日執行完畢。於九十二年二
    月八日在桃園縣中壢市○○路龍岡公園內，明知其所稱綽號「阿和」者所交付之
    黑色背包內有五包海洛因（警稱毛重合計為一九四公克）放置於一保溫瓶中，另
    袋內亦有五包海洛因（警稱毛重合計為十二．二公克）、甲基安非他命七包（合
    計淨重一三二．九二公克），及預備供分裝海洛因及甲基安非他命販賣所用之電
    子秤一個、研磨機一組、分裝袋三包又七十一個、海洛因磚壓製模具一組，仍意
    圖販賣而收受之，持有第一級毒品海洛因及第二級毒品甲基安非他命。乙○○收
    受上開海洛因及甲基安非他命後，即將之攜回桃園縣桃園市○○○街五十一號五
    樓之四住處藏放。嗣於九十二年二月十一日十七時三十分許，桃園縣警察局刑警
    隊員警持本院核發之搜索票至乙○○上開住處搜索，適乙○○與甲○○在屋內，
    員警於客廳桌上扣得海洛因二包（桃園縣警察局刑警隊扣押物品目錄表載海洛因
    編號部分，警稱毛重合計為六．三公克）、甲基安非他命一包（桃園縣警察
    局刑警隊扣押物品目錄表載安非他命編號部分，警稱毛重八．一七公克）、分
    裝袋七十一個、電子秤一台、研磨機一組、吸食器一組、削尖吸管一支、玻璃球
    吸食器一個、新台幣四十一萬九千元；在房間內之黑包背包內扣得海洛因四包及
    白粉一包（桃園縣警察局刑警隊扣押物品目錄表載海洛因編號至部分，其中
    編號至部分警稱毛重合計為五．九公克；編號部分係白粉，警稱毛重一．
    八公克）、保溫瓶內海洛因五包（桃園縣警察局刑警隊扣押物品目錄表載海洛因
    編號至部分，警稱毛重合計為一九四公克）、甲基安非他命六包（桃園縣警
    察局刑警隊扣押物品目錄表載安非他命編號至部分，警稱毛重合計一三二．
    五公克）、分裝袋三包、海洛因殘渣袋九個、行動電話一具；在廚房地上扣得海
    洛因壓製模具一組。
二、案經桃園縣政府警察局移請臺灣桃園地方法院檢察署檢察官偵查起訴。
    理  由
一、訊據被告乙○○固坦承持有警方查獲之上述海洛因、安非他命、分裝袋三包七十
    一個、電子秤一個、研磨機一組、海洛因磚壓製模具一組等情不諱，惟否認有販
    賣之意圖，辯稱：伊與綽號「阿和」之男子賭博，「阿和」先後積欠伊三十七萬
    之賭債，伊於九十二年二月八日向「阿和」追討，「阿和」即將一裝有海洛因、
    安非他命毒品之黑色包包及裝有鐵塊、研磨器之袋子交付予伊作為抵押云云。又
    辯護人為被告辯護稱：縱查扣之毒品皆為被告所有，然無證據顯示被告有販賣之
    意圖。況苟被告有販賣之意圖，應會將毒品分裝為小袋，然本件查獲時未見毒品
    有分裝之情形，且於扣案之毒品包裝上亦未見被告指紋，足見被告持有前開毒品
    係因「阿和」積欠賭債而留作抵押之用，被告僅單純持有毒品，並無販賣意圖。
    再被告有長期施用毒品之習慣，影嚮其中樞神經導致記憶力不健全，故對於檢察
    官訊問其向「阿和」購買毒品的時間與「阿和」交付毒品抵押之時間前後陳述出
    入。再毒品價值雖高，惟變賣不易，「阿和」當時因無現金，且在被告強烈要求
    其清償債務及不讓其離去之情形下，才將前開毒品供作抵押，並不違常情。且一
    般人多要求擔保品價值高於所擔保之債權，被告收受「阿和」交付高於債權之毒
    品以擔保，並無可疑。
二、經查：
（一）員警於九十二月十一日十七時三十分許至同日二十時許，持本院所核發之搜索
      票至桃園縣桃園市○○○街五十一號五樓之四被告住所搜索，於客廳桌上扣得
      海洛因二包（桃園縣警察局刑警隊扣押物品目錄表載海洛因編號部分，警
      稱毛重合計為六．三公克）、甲基安非他命一包（桃園縣警察局刑警隊扣押物
      品目錄表載安非他命編號部分，警稱毛重八．一七公克）、分裝袋七十一個
      、電子秤一台、研磨機一組、吸食器一組、削尖吸管一支、玻璃球吸食器一個
      、新台幣四十一萬九千元；在房間內之黑包背包內扣得海洛因四包及白粉一包
      （桃園縣警察局刑警隊扣押物品目錄表載海洛因編號至部分，其中編號
      至部分警稱毛重合計為五．九公克；編號部分係白粉，警稱毛重一．八公
      克）、保溫瓶內海洛因五包（桃園縣警察局刑警隊扣押物品目錄表載海洛因編
      號至部分，警稱毛重合計為一九四公克）、甲基安非他命六包（桃園縣警
      察局刑警隊扣押物品目錄表載安非他命編號至部分，警稱毛重合計一三二
      ．五公克）、分裝袋三包、海洛因殘渣袋九個、行動電話一具；在廚房地上扣
      得海洛因壓製模具一組一節，業經被告於警詢、檢察官偵查中及本院審理時供
      承明確，核與證人甲○○於警詢中證述明確，並有搜索扣押筆錄、扣押物品目
      錄表各一份、海洛因及安非他命照片二紙在卷可按（見偵卷第六、七頁、第二
      一至二四頁）。又前開扣得之海洛因編號至之物，經送法務部調查局鑑定
      結果，其中十包含第一級毒品海洛因成分，合計淨重一九二．二九公克，包裝
      重十四．００公克，純度百分之八十六．０四，純質淨重一六五．四五公克；
      另一包則無毒品反應，淨重一．四公克，包裝重０．二二公克，有該局九十二
      年三月二十六日調科壹字第０八０００六一八八號鑑定通知書一份在卷可稽；
      七包白色結晶物即安非他命編號至，經送內政部警政署刑事警察局鑑驗結
      果，總毛重共一三九．八七公克，總淨重共一三二．九二公克，共取０．一一
      公克鑑驗用罄，餘一三二．八一公克，經鑑驗結果，均呈第二級毒品甲基安非
      他命（Methamphetamine）陽性反應，亦有該局九十二年五月七日刑鑑字第０
      九二００四七八三五號鑑驗通知書一紙附卷可佐，是被告乙○○確持有第一級
      毒品海洛因、第二級毒品甲基安非他命一節，洵堪認定。
（二）至被告辯稱前開為警查獲之物均為「阿和」之男子交予伊抵押云云。然被告於
      本院審理時供陳：伊與「阿和」僅相識數月，伊二月六日和「阿和」賭錢，「
      阿和」欠伊十七萬，二月八日伊去找「阿和」追討，「阿和」無錢清償，伊再
      與「阿和」賭錢，「阿和」又輸伊二十萬，加上之前所欠十七萬，共積欠伊三
      十七萬，伊堅持「阿和」還清賭債，「阿和」才把包包押給伊，「阿和」有打
      開包包給伊看，包包內有海洛因及安非他命，但伊不知量有多少，「阿和」要
      伊不要動包包內東西，等還錢時再取回包包，扣案之研磨器、分裝袋亦為「阿
      和」交付予伊（見本院九十二年十月二十七日訊問筆錄、九十三年三月三十一
      日審理筆錄）。則被告自承與「阿和」僅相識半年，且迄今既無法提供阿和之
      真實姓名、年籍資料或聯絡方式，足見二人並非熟識，若被告係為求擔保債權
      而收受前開物品，豈會於收受前開擔保物品時，不對「阿和」之姓名、聯絡方
      式、住居所等資料加以詢問，以供日後於「阿和」未確實清償債款時以予追索
      之用，而被告竟未為之，足見其收受「阿和」所交付之上開毒品並非供作抵押
      擔保之用。又縱如被告所辯，「阿和」所交付之毒品既係供擔保之用，則被告
      應於接受擔保時確認「阿和」所提供擔保之物品及數量，以確保所收受之物足
      以擔保債權，然被告竟一再堅稱未檢視「阿和」所交付之物品，亦未與「阿和
      」確認所交付之數量，則其如何確保所取得之物足供擔保債權？又依被告所述
      ，「阿和」與伊沾染毒品時日非短，其二人應可依毒品之類別、數量明確評估
      毒品之價格，且被告復稱「阿和」交付伊之背包內原本就放有電子秤，故被告
      與「阿和」非不能以電子秤稱量背包內之毒品，以確定毒品之數量價格，且被
      告本身即有施用毒品之惡習，「阿和」自可提供適量之毒品交與被告抵償即可
      ，何需將全部毒品交與被告後，再稱日後拿錢清償賭債時即取回交付之毒品？
      被告稱「阿和」稱所交付之物品價值超過所欠賭債，顯見其背包內之毒品價值
      高於三十七萬元，而施用毒品者因染毒不能自拔，常不惜代價以取得毒品解癮
      ，故毒品本身為賣方市場之違禁物，以「阿和」當時所持有上述巨量之毒品，
      其出售後即可取得大於其所欠於被告之賭債，其何須全數交付與被告充作抵押
      ？況被告既信任「阿和」所交付毒品價值已大於所積欠之債務，而同意以毒品
      充作抵押擔保，且被告稱「阿和」當時背包內毒品即有電子秤、研磨器、分裝
      袋等物，則被告於接受以毒品抵押時，其單純收受具有經濟價值之毒品即可，
      焉須一併收受毫無經濟價值之研磨器、分裝袋、壓製器等物，而徒增為「阿和
      」保管前開物品責任之困擾。且被告亦有施用毒品，如欲以分裝袋攜之以供施
      用，其自亦可備有分裝袋等物，何須再收受「阿和」所交付之分裝袋、研磨器
      等物？故被告辯稱為警查扣之物品為「阿和」所交付以抵押云云，顯與常情有
      違，應係事後卸責之詞，要難採信。
（三）警方於被告住處查獲之海洛因合計淨重一九二．二九公克（包裝重十四．００
      公克），純度百分之八十六．０四，純質淨重一六五．四五公克，甲基安非他
      命七包，總淨重共一三二．九二公克，已如上述，數量甚鉅。而被告於本院審
      理時自承，伊每次約購買海洛因一錢、安非他命三公克，最快約二、三天用畢
      ，伊於毒品施用完畢才會再次購買（見本院九十三年三月三十一日審理筆錄）
      ，則姑不論一般施用毒品者所購之毒品均非純質，而被告亦自承所購之海洛非
      純質，故其所稱購買毒品之重量絕非純質重量，然縱以被告所稱每次購買海洛
      因、安非他命之重量，與其為警查獲時所持有之海洛因、安非他命重量相較，
      其持有稱之之海洛因份量，足供其施用三至六個月，其所持有之安非他命份量
      ，足供其施用達三、四個月之久，被告既有每隔二、三日即購買毒品之習慣，
      足見其施用之毒品來源穩定且充足，若無特別目的，何須囤積、持有如此大量
      之毒品？再海洛因、安非他命之因政府查禁而市價甚高，因販賣存有高額之利
      潤，以致峻法嚴刑不能禁絕，被告持有上開大量之毒品，既非其所稱「阿和」
      者所抵押，且以該毒品之量觀之，亦顯非供被告自行施用者，故被告取得上開
      毒品，顯係出於販賣營利之意圖而持有者。又販賣毒品者，多備有分裝袋、電
      子秤、研磨器等物，以供稱量、分裝毒品再行出售之用，而本件員警尚於被告
      前開住處查獲分裝袋多達三包又七十一個、電子秤一個、研磨機一組、海洛因
      磚壓製模具一組，復適足證被告分裝販賣之意圖，故被告持有前開毒品確為供
      販賣之意一節，應屬無疑。
（四）被告雖聲請傳喚張雲禮，欲證明係「阿和」拿毒品前來抵押；李善榮、蓋春來
      欲證明此二人向「阿和」購買毒品；傳喚陳筱婷，欲證明被告曾與其一同參觀
      房屋，可見扣案之金錢係為購屋所用云云。然被告無法提供「阿和」之真實姓
      名、年籍資料，則本院無從據以確定被告所稱之「阿和」究係何人，亦無法傳
      喚「阿和」到庭供渠等確認，則縱張雲禮到院證稱曾見聞某人交付毒品予被告
      抵押，亦無法確定該人即為被告所稱「阿和」，則張雲禮到庭並無法證明被告
      前開主張之事實。另被告聲請傳喚李善榮、蓋春來二人，欲證明渠等曾向「阿
      和」購買毒品，然縱證明前開二人曾向「阿和」購買毒品，亦僅涉及「阿和」
      是否構成販賣毒品之罪責，與被告是否持有毒品、其持有毒品之目的為何係屬
      二事，並無關聯，自無傳喚之必要。至扣案之現金四十一萬九千元，公訴人並
      未具體指明該筆金錢之來源及用途，則傳喚陳筱婷證明前開金錢之用途，顯與
      本件被告犯行無涉，自無調查之必要。故被告前開所請，本院認均無傳喚、調
      查之必要，附此敘明。
（五）綜上所述，本件事證明確，被告犯行堪以認定。
三、按海洛因及甲基安非他命分別係毒品危害防制條例第二條第二項第一款及第二款
    規定之第一級毒品及第二級毒品。查毒品危害防制條例於九十二年六月六日修正
    ，同年七月九日公布，九十三年一月九日生效，該次修正其中關於意圖販賣而持
    有第一、二級毒品部分，其相關條次、構成要件、刑度均未變更，然該條例部分
    經修正，而該條例全部條文均經重新公布，即有形式上之修正，比較修正前後之
    規定，新舊法於被告並無不同，依刑法第二條第一項前段規定，應適用裁判時即
    修正後之法律。核被告意圖販賣而持有海洛因、安非他命之行為，係犯毒品危害
    防制條例第五條第一項之意圖販賣而持有第一級毒品罪、同條第二項之意圖販賣
    而持有第二級毒品罪。被告意圖販賣而同時持有第一級、第二級毒品，係一行為
    觸犯數罪名，為想像競合犯，應從較重之意圖販賣而持有第一級毒品罪論處。查
    被告於八十九年間因偽造文書、贓物案件，經本院分別判處有期徒刑三月、六月
    ，應執行有期徒刑八月，於九十一年一月十五日執行完畢，有臺灣高等法院被告
    全國前案紀錄表一份在卷可稽，其五年內再犯本件有期徒刑以上之罪，為累犯，
    除法定刑為無期徒部分外，應依法加重其刑。查毒品之危害至大，施用者不惟殘
    害自身，其因施用毒品而散盡家財連累家人，或為買毒鋌而走險者，更不可勝計
    ，故毒品所造成之社會問題尤大於施用者本身所受之毒害。被告為謀個人私利，
    不畏嚴刑，竟思持有毒品以販賣，欲散播毒害於國人，其心態實不容於法禁。爰
    審酌被告為圖私利即任意持有毒品以販賣，其所持有之毒品兼有海洛因、甲基安
    非他命二種、且數量均多達百餘克，所生危害甚鉅，及犯罪後狡言卸責，毫無悔
    意等情狀，量處如主文所示之刑，以示懲儆。又被告為圖個人私利而販毒，本院
    依其犯罪之性質，認有褫奪其公權之必要，爰併宣告褫奪其公權八年。
六、警方查扣之毒品，經送驗結果其中海洛因十包，合計淨重一九二．二九公克（包
    裝重十四．００公克），純度百分之八十六．０四，純質淨重一六五．四五公克
    ；甲基安非他命七包，總淨重共一三二．九二公克，共取０．一一公克鑑驗用罄
    ，餘一三二．八一公克，分屬第一、二級毒品，均應依毒品危害防制條例第十八
    條第一項前段規定，諭知沒收銷燬之。電子秤一個，被告自承為其所有用以秤海
    洛因與安非他命所用，業據被告於本院審理時自承在卷，其於警詢中則稱係「阿
    和」放於背包內交付與伊者，惟不問「阿和」所交付或係被告原本自有，該電子
    秤均為被告所有，且施用毒品者每次施用毒品之數量僅數毫克，當不致每於施用
    前一一測量份量，故前開電子秤應非供吸食之用；再查扣之分裝袋多達三包又七
    十一個，如僅單純為攜帶毒品外出施用，應毋須囤積如此大量分裝袋，應認係供
    被告預備分裝毒品以販賣之用；而研磨機一組、海洛因磚壓製模具一組，非供施
    用毒品所用之物，應係預備供研磨壓製毒品以販賣之用，且前開物品係自被告住
    處取出，而前開物品並無經濟價值，一般人毋須將其託付他人保管，故前開物品
    應屬被告所有無疑，均應依刑法第三十八條第一項第二款規定宣告沒收。上述海
    洛因十包之包裝塑膠袋十個及甲基安非他命七包之包裝塑膠袋七個、保溫瓶一個
    、背包一個係用以包裝毒品，防其裸露、潮溼、便於攜帶持有者，係供被告意圖
    販賣而持有所用之物，應依毒品危害防制條例第十九條第一項規定宣告沒收（最
    高法院八十八年度台上字第五０三三號、九十一年度台上字第二０二六號判決參
    照）。至削尖分裝吸管一支、玻璃吸食器一個，為一般施用毒品者常用之物，含
    海洛因殘渣袋九個，若為供分裝毒品販賣之用，其內應存放毒品，不致僅留殘渣
    ，故應認係施用毒品後所餘之物，另新台幣四十一萬九千元，無證據證明係犯罪
    所得，行動電話一支，亦無證據證明供被告犯罪或預備犯罪所用，均與本件犯罪
    事實無關，故無從宣告沒收，附此敘明。
據上論斷，應依刑事訴訟法第二百九十九條第一項前段，修正後毒品危害防制條例第
五條第一項、第二項、第十八條第一項前段、第十九條第一項，刑法第十一條前段、
第二條第一項前段、第五十五條、第四十七條、第三十七條第二項、第三十八條第一
項第二款，判決如主文。
本案經檢察官郭靜文到庭執行職務。
中      華      民      國    九十三    年      四      月     十四     日
                        臺灣桃園地方法院刑事第九庭
                                    審判長法  官  林明洲
                                          法  官  黃斯偉
                                          法  官  何燕蓉
右正本證明與原本無異。
如不服本判決，應於判決送達後十日內向本院提出上訴狀( 應附繕本 )，上訴於
臺灣高等法院。
                                          書記官  李雅怡
中      華      民      國    九十三    年      四      月     十四     日
附錄本案論罪科刑之法條全文：
毒品危害防制條例第五條
意圖販賣而持有第一級毒品者，處無期徒刑或十年以上有期徒刑，得併科
新臺幣七百萬元以下罰金。
意圖販賣而持有第二級毒品者，處五年以上有期徒刑，得併科新臺幣五百
萬元以下罰金。
意圖販賣而持有第三級毒品者，處三年以上十年以下有期徒刑，得併科新
臺幣三百萬元以下罰金。
意圖販賣而持有第四級毒品或專供製造、施用毒品之器具者，處一年以上
七年以下有期徒刑，得併科新臺幣一百萬元以下罰金。
